臺灣高雄地方法院刑事判決　　　　　　　 99年度訴字第990號
公　訴　人　臺灣高雄地方法院檢察署檢察官
被　　　告　蕭政霖
選任辯護人　洪世崇律師
　　　　　　許惠珠律師
上列被告因違反毒品危害防制條例案件，經檢察官提起公訴（98
年度偵字第35019號、99年度偵字第2774號），本院判決如下：
    主  文
蕭政霖犯如附表所示之販賣第二級毒品罪，共貳罪，各處如附表
主文欄所示之刑。應執行有期徒刑貳年陸月。扣案第二級毒品甲
基安非他命貳包（含包裝袋，驗後淨重合計共壹點伍肆柒公克）
，沒收銷燬之。扣案分裝袋壹包，沒收之。未扣案販賣第二級毒
品所得新臺幣伍仟元與葉建宏連帶沒收之，如全部或一部不能沒
收時，以其等之財產連帶抵償之。
    事  實
一、蕭政霖明知甲基安非他命為第二級毒品，未經許可，不得非
    法持有、販賣，亦明知友人葉建宏（嗣到案後另行審結）以
    販賣甲基安非他命牟利。然因葉建宏以每次代其交付甲基安
    非他命予買家並收受價金，可獲得新臺幣（下同）500 元代
    價相誘，致年輕識淺之蕭政霖應其所求，二人乃共同基於販
    賣第二級毒品甲基安非他命之犯意聯絡，以由葉建宏先與買
    家約定甲基安非他命交易之價金及地點，再以其朋友所有門
    號0000000000號行動電話，撥打蕭政霖所持用之門號000000
    0000號行動電話，指示蕭政霖持甲基安非他命前往約定地點
    交付買家並收取價金之方式，共同為下列犯行：
  (一)民國98年10月20日某時許，經葉建宏與姓名年籍不詳綽號「
    宏仔」之成年男子（下簡稱「宏仔」），議妥交易金額為1,
    000 元、交易地點為高雄市○○區○○路旁，並以前開行動
    電話聯絡蕭政霖後，由蕭政霖持重量不詳之甲基安非他命1
    小包，前往上開地點，交予上開綽號「宏仔」之成年男子，
    並取得價金1,000 元，再將上開價金全數交予葉建宏，葉建
    宏則給予蕭政霖500 元酬勞。
  (二)98年10月26日某時許，經葉建宏「宏仔」議妥交易金額為4,
    000 元、交易地點同為前開寶米路旁，並以前開行動電話聯
    絡蕭政霖後，由蕭政霖持重量不詳之甲基安非他命1 包，前
    往上開地點，交予「宏仔」，並取得價金4,000 元，再將上
    開價金全數交予葉建宏，葉建宏則給予蕭政霖500 元之酬勞
    。
二、嗣因葉建宏前開門號行動電話經警監聽多時，認時機成熟，
    於98年11月19日上午11時許，持本院核發之搜索票前往葉建
    宏位於高雄市○○區○○街43巷1 號2 樓租屋處搜索，當場
    扣得甲基安非他命2 小包（毛重分別為0.3 公克、1.7 公克
    ，驗前淨重合計共1.556 公克）及夾鍊袋1 包等物，始悉上
    情。
三、案經行政院海岸巡防署海岸巡防總局南部地區巡防局報請臺
    灣高雄地方法院檢察署檢察官偵查起訴。
    理  由
壹、程序方面：按被告以外之人於審判外之言詞或書面陳述，除
    法律有規定外，不得作為證據，刑事訴訟法第159 條第1 項
    定有明文。次按被告以外之人於審判外之陳述，雖不符刑事
    訴訟法第15 9條之1 至第159 條之4 之規定，而經當事人於
    審判程序同意作為證據，法院審酌該言詞陳述或書面陳述作
    成時之情況，認為適當者，亦得為證據。當事人、代理人或
    辯護人於法院調查證據時，知有第159 條第1 項不得為證據
    之情形，而未於言詞辯論終結前聲明異議者，視為有前項之
    同意，此觀刑事訴訟法第159 條之5 規定甚明。查本判決所
    引用據以認定事實之其他各項證據，除符合刑事訴訟法第15
    9 條之1 至4 所列之傳聞例外規定，本得作為證據外，餘均
    經檢察官、被告蕭政霖及其辯護人不爭執各該證據之證據能
    力（參本院審訴卷第46頁；本院卷第230 頁），且迄本院言
    詞辯論終結前亦均未就該等證據之證據能力聲明異議，本院
    審酌各該證據資料取得及製作時之情況，尚無違法不當及證
    明力明顯過低之瑕疵，以之作為證據應屬適當，認均具有證
    據能力。
貳、實體方面：
一、前開犯罪事實，業據被告蕭政霖於警詢及本院審理中均坦承
    不諱（見警卷第29頁至第33頁；本院卷第54頁、第229 頁）
    ，且與被告葉建宏於警詢時陳稱：伊把安非他命交給蕭政霖
    ，蕭政霖再交給別人，這樣蕭政霖就可以賺500 元，伊記得
    次數有2 次，時間大概是98年10月下旬至11月之間等語相符
    （見警卷第4 頁），並有被告蕭政霖與被告葉建宏前開行動
    電話門號之通聯譯文及勘驗筆錄附卷可稽（警卷第145 頁至
    第147 頁；本院卷第96頁至第98頁）。而觀之二人於98年10
    月24日之電話交談，被告蕭政霖提及「四千五我就沒賺了」
    ，被告葉建宏則回以「總而言之，你就是能抽伍佰就對了」
    （參本院卷第96頁）；於同年月26日之電話交談，被告葉建
    宏提及「摩托車騎一騎不好嗎？伍佰」，並提及「我是賺沒
    有你那麼多」等語（參本院卷第第98頁），被告蕭政霖顯係
    因500 元報酬而為被告葉建宏交付毒品予買家，應無疑義。
    此外復有毒品2 包（驗後淨重合計共1.547 公克）及夾鍊袋
    1 包等物扣案可證（警卷第51頁至第52頁、第60頁至第63頁
    之南部地區巡防局臺南市機動查緝隊搜索扣押筆錄、扣押物
    品清單、現場蒐證照片），而扣案毒品2 包經送鑑結果，均
    呈甲基安非他命陽性反應，有高雄醫學大學附設中和紀念醫
    院98年12月1 日報告編號0000-000號檢驗報告在卷可憑（偵
    一卷第100 頁）。綜上，足認被告蕭政霖出於任意性之自白
    ，均與事實相符，堪以採信。本案事證明確，應依法論科。
二、核被告蕭政霖所為，均係犯毒品危害防制條例第4 條第2 項
    之販賣第二級毒品罪，共2 罪。被告持有第二級毒品之低度
    行為，為販賣之高度行為所吸收，不另論罪；被告蕭政霖與
    被告葉建宏就上開犯行，互有犯意聯絡及行為分擔，應論以
    共同正犯。被告蕭政霖就上揭2 次犯行犯意個別、行為互殊
    ，應予分論併罰。起訴書認被告蕭政霖所為，係犯幫助販賣
    第二級毒品，雖有未洽，然公訴檢察官已當庭更正為共同販
    賣第二級毒品罪（參本院卷第229 頁），自無庸變更起訴法
    條，附此敘明。又被告蕭政霖於偵查、本院審理時均坦承犯
    行，有偵訊及本院審理筆錄在卷可憑（見偵一卷第18頁至第
    21頁；本院卷第54頁、第229 頁），應依毒品危害防制條例
    第17條第2 項規定，減輕其刑。再毒品危害防制條例第4 條
    第2 項規定：「製造、運輸、販賣第二級毒品者，處無期徒
    刑或7 年以上有期徒刑，得併科新臺幣1 千萬元以下罰金。
    」，其法定刑為7 年以上有期徒刑，刑度可謂重大，本院考
    量被告蕭政霖前未有何犯罪經科刑之紀錄，有臺灣高等法院
    被告前案紀錄表乙份在卷可稽，堪認素行尚佳，其於本件犯
    行時，甫滿18歲，思慮未周，因受損友所誘始為本件犯行。
    且本件被告蕭政霖交付甲基安非他命之對象係被告葉建宏自
    行聯絡，並非被告蕭政霖自己覓得，對象又僅1 人，販賣次
    數僅2 次、數量非多，所得財物亦僅1,000 元，依其背景、
    年齡、犯罪情節綜合考量，倘處以毒品危害防制條例第4 條
    第2 項法定本刑之最低刑度有期徒刑7 年，猶嫌過重，其犯
    罪情狀確有可憫恕之處，爰依刑法第59條之規定，均予減輕
    其刑，並依法遞減之。爰審酌被告蕭政霖為一己私利，與被
    告葉建宏共同販賣第二級毒品，助長毒品氾濫，戕害國人身
    心健康，破壞社會治安及善良風氣，所為實非可取，惟考量
    其並無前科，且為本件犯行時，甫滿18歲，思慮未周，遭友
    利誘而犯下本案，有如上述，且偵審期間始終承認犯行，態
    度良好，可見悔意，另慮其於本件犯行僅擔任交付毒品，其
    餘交易條件及聯絡均由被告葉建宏負責主導之行為分擔模式
    ，所售出之毒品數量尚微，獲利非巨等一切情狀，分別量處
    如附表主文欄所示之刑，並定其應執行刑，以資儆懲。
三、按以營利為目的販入毒品，經多次販賣後，持有剩餘毒品被
    查獲，其各次販賣毒品行為，固應併合處罰。惟該持有剩餘
    毒品之低度行為，應僅為最後一次販賣毒品之高度行為所吸
    收，不另論罪，故就該查獲之剩餘毒品，祇能於最後一次之
    販賣毒品罪宣告沒收銷燬，不得於各次販賣毒品罪均宣告沒
    收銷燬（最高法院98年度台上字第2408號、第3264號、第33
    37號判決參照）。次按毒品危害防制條例第19條第1 項關於
    沒收之規定，係採義務沒收主義，犯同條例第4 條之罪者，
    其供犯罪所用、因犯罪所得之財物，且屬犯人所有者，即應
    依該規定沒收，法院無審酌之餘地，如全部或一部不能沒收
    時，追徵其價額或以其財產抵償之，該條例第19條第1 項規
    定甚明，如所得財物為金錢而無法沒收時，應以其財產抵償
    之（最高法院95年度台上字第305 號判決意旨參照）。查本
    件於被告葉建宏前開租屋處所扣得之晶體，均為第二級毒品
    甲基安非他命（驗後淨重合計共1.547 公克），有如前述，
    自應本於共同正犯責任共同原則，於被告二人最後一次販賣
    第二級毒品罪項下，宣告沒收銷燬之（鑑驗耗損之毒品部分
    ，因已滅失，毋庸再予宣告沒收銷燬）。又上揭甲基安非他
    命之包裝袋因直接包覆該毒品，其上顯留有該毒品之殘渣，
    衡情自難與之析離，當應整體視之為毒品，併予宣告沒收銷
    燬之，附此敘明。扣案之夾鏈袋1 包，為被告葉建宏所有，
    有搜索扣押筆錄在卷可明，雖被告葉建宏尚未到案，然依本
    件被告葉建宏犯罪模式觀之，上開夾鏈袋應係被告葉建宏預
    備用供分裝甲基安非他命以販賣所用之物，亦應本於共同正
    犯責任共同原則，依刑法第38條第1 項第2 款、第3 項規定
    宣告沒收。另被告蕭政霖與被告葉建宏二次販賣毒品所得，
    雖未經扣案，仍應依毒品危害防制條例第19條第1 項規定及
    共同正犯責任共同原則，於被告蕭政霖所犯各罪項下，宣告
    連帶沒收，如全部或一部不能沒收時，以其等之財產連帶抵
    償之。至被告葉建宏與被告蕭政霖用供本件犯行聯絡所用之
    前開行動電話，分別係登記在被告葉建宏友人及被告蕭政霖
    母親名下，而於本件犯罪期間，為被告葉建宏、蕭政霖所持
    用乙情，業據被告葉建宏、蕭政霖陳述明確（見警卷第2 頁
    背面；本院卷第235 頁），復有通聯調閱查詢單2 紙在卷可
    稽（見警聲搜卷第100 頁、第105 頁），尚難認係被告葉建
    宏、蕭政霖所有之物，爰不予宣告沒收，併此敘明。
據上論斷，應依刑事訴訟法第299 條第1 項前段，毒品危害防制
條例第4 條第2 項、第17條第2 項、第18條第1 項前段、第19條
第1 項，刑法第11條、第28條、第59條、第38條第1 項第2 款、
第3 項、第51條第5 款、第9款，判決如主文。
本案經檢察官劉慕珊到庭執行職務。
中    華    民    國    100   年    6     月    14    日
                  刑事第十四庭  審判長法  官  陳銘珠
                                      法  官  謝琬萍
                                      法  官  林揚奇
以上正本證明與原本無異。
如不服本判決應於收受送達後10日內向本院提出上訴書狀，並應
敘述具體理由；如未敘述上訴理由者，應於上訴期間屆滿後20日
內向本院補提理由書（均須按他造當事人之人數附繕本）「切勿
逕送上級法院」。
中    華    民    國   100    年    6     月    14    日
                                      書記官  何明昌
附錄所犯法條：
毒品危害防制條例第4條第2項
製造、運輸、販賣第一級毒品者，處死刑或無期徒刑；處無期徒
刑者，得併科新臺幣 2 千萬元以下罰金。
製造、運輸、販賣第二級毒品者，處無期徒刑或 7 年以上有期
徒刑，得併科新臺幣 1 千萬元以下罰金。
製造、運輸、販賣第三級毒品者，處 5 年以上有期徒刑，得併
科新臺幣 7 百萬元以下罰金。
製造、運輸、販賣第四級毒品者，處 3 年以上 10 年以下有期
徒刑，得併科新臺幣 3 百萬元以下罰金。
製造、運輸、販賣專供製造或施用毒品之器具者，處 1 年以上
7 年以下有期徒刑，得併科新臺幣 1 百萬元以下罰金。
前五項之未遂犯罰之。
附表：
┌─┬─────────┬────────────────────┐
│編│犯罪事實          │主文                                    │
│號│                  │                                        │
├─┼─────────┼────────────────────┤
│1 │即事實欄一、 (一) │蕭政霖共同販賣第二級毒品，處有期徒刑壹年│
│  │之犯罪事實        │玖月。扣案分裝袋壹包，沒收之。未扣案販賣│
│  │                  │第二級毒品所得新臺幣壹仟元與葉建宏連帶沒│
│  │                  │收之，如全部或一部不能沒收時，以其等之財│
│  │                  │產連帶抵償之。                          │
├─┼─────────┼────────────────────┤
│2 │即事實欄一、 (二) │蕭政霖共同販賣第二級毒品，處有期徒刑壹年│
│  │之犯罪            │玖月，扣案第二級毒品甲基安非他命貳包（含│
│  │事實              │包裝袋，驗後淨重合計共壹點伍肆柒公克），│
│  │                  │沒收銷燬之。扣案分裝袋壹包，沒收之。未扣│
│  │                  │案販賣第二級毒品所得新臺幣肆仟元與葉建宏│
│  │                  │連帶沒收之，如全部或一部不能沒收時，以其│
│  │                  │等之財產連帶抵償之。                    │
└─┴─────────┴────────────────────┘